臺灣彰化地方法院刑事判決
109年度訴字第970號
公  訴  人  臺灣彰化地方檢察署檢察官 
被      告  施承育



上列被告因恐嚇案件，經檢察官提起公訴（109年度偵字第427號
），本院判決如下：
    主    文
施承育無罪。
    理    由
壹、公訴意旨略以：被告施承育因共同被告何明山等人與告訴人
    蔡縉幃間金錢債務糾紛問題，於民國108年11月8日中午12時
    47分許，在彰化縣○○市○○路0段000號之7柏承汽車店內，基
    於恐嚇之犯意，持瓦斯噴槍置於告訴人面前，以此恫嚇告訴
    人交代所欠何明山等人債務之償還事宜，使告訴人心生畏懼
    ，致生危害於安全。因認被告涉犯刑法第305條恐嚇危害安
    全罪嫌等語（何明山涉犯傷害部分，另由本院逕以簡易判決
    處刑確定）。
貳、按被告未經審判證明有罪確定前，推定其為無罪，刑事訴訟
    法第154條第1項定有明文，此即所謂之「無罪推定原則」。
    其主要內涵，無非要求負責國家刑罰權追訴之檢察官，擔負
    證明被告犯罪之責任，倘其所提出之證據，不足為被告有罪
    之積極證明，或其指出證明之方法，無法說服法院形成被告
    有罪之心證，縱使被告之辯解疑點重重，法院仍應予被告無
    罪之諭知。亦即被告在法律上固有自證無罪之權利，但無自
    證無罪之義務；而法官或檢察官對於移送或起訴之案件則須
    秉公處理，審慎斷獄，不可先入為主，視被告如寇仇，刻意
    忽略對被告有利之證據（最高法院102年度臺上字第3128號
    判決意旨參照）。準此，基於無罪推定原則，被告否認犯罪
    事實所持之辯解，縱有疑點，甚或不能成立，仍非有積極證
    據足以證明其犯罪行為，不能遽為有罪之認定（最高法院10
    4年度臺上字第1549號判決意旨參照）。次按犯罪事實應依
    證據認定之，無證據不得認定犯罪事實；不能證明被告犯罪
    者，應諭知無罪之判決，刑事訴訟法第154條第2 項、第301
     條第1 項分別定有明文。認定不利於被告之事實，須依積
    極證據，苟積極證據不足為不利於被告事實之認定時，即應
    為有利於被告之認定，更不必有何有利之證據；認定犯罪事
    實所憑之證據，雖不以直接證據為限，間接證據亦包括在內
    ，然而無論直接或間接證據，其為訴訟上之證明，須於通常
    一般之人均不致有所懷疑，而得確信其為真實之程度者，始
    得據為有罪之認定，倘其證明尚未達到此一程度，而有合理
    之懷疑存在時，事實審法院復已就其心證上理由予以闡述，
    敘明其如何無從為有罪之確信，因而為無罪之判決，尚不得
    任意指為違法（最高法院30年上字第816號、76年臺上字第4
    986號判決意旨可參）。又告訴人之指訴，係以使被告受刑
    事訴追為目的，是其陳述是否與事實相符，仍應調查其他證
    據以資審認。復按告訴人與一般證人不同，其通常與被告處
    於利益絕對相反之立場，陳述目的在於使被告受刑事訴追處
    罰，內容未必完全真實，證明力較一般證人之陳述薄弱。故
    告訴人立於證人地位所為之指證及陳述，縱其指證及陳述無
    瑕疵可指，仍不得作為有罪判決之唯一證據，應調查其他證
    據以察其是否與事實相符，亦即仍須有補強證據以擔保其指
    證、陳述之真實性，始得採為斷罪之依據（最高法院52年臺
    上字第1300號、94年度臺上字第478號判決要旨參照）。　
參、檢察官認被告涉犯刑法第305條之恐嚇危害安全罪嫌，無非
    係以被告、證人即告訴人、證人曾柏彥等人分別於警詢及偵
    查中之供述、現場監視器錄影檔、擷取照片、檢察事務官擷
    取現場監視器（施承育事件）畫面擷取照片等件為其主要論
    據。
肆、訊之被告固坦承於108年11月8日中午12時47分許，在彰化縣
    ○○市○○路0段000號之7柏承汽車店內，參與處理何明山等人
    與告訴人間金錢債務糾紛問題之事實，惟堅詞否認有何恐嚇
    犯行，辯稱：伊沒有拿瓦斯噴槍到告訴人面前晃，伊拿瓦斯
    噴槍從頭到尾都沒有轉向告訴人跟告訴人說話，雙方都是伊
    朋友，金錢糾紛與伊無關，伊沒有恐嚇的必要等語。
伍、本院之認定：
一、被告於108年11月8日中午12時47分許，在彰化縣○○市○○路0
    段000號之7柏承汽車店內，參與處理何明山等人與證人蔡縉
    幃間金錢債務糾紛問題等情，為被告所自承，且與證人蔡縉
    幃、證人曾柏彥等人分別於警詢及偵查中關於此部分之證述
    合致，並有現場監視器錄影檔、監視器畫面擷取照片、車輛
    照片、本院勘驗筆錄暨報告及擷取照片等件在卷可佐（參Ａ
    卷第43頁至第48頁、第61頁至第68頁、第35頁至第41頁、第
    77頁至第87頁、第89頁、Ｂ卷第17頁至第23頁、第55頁至第5
    7頁、第71頁至第76頁、第103頁、本院卷第57頁、第98頁、
    第118頁至第126頁、第155頁至第203頁、第258頁至第268頁
    。卷宗代號詳附表），此部分事實雖堪認定。
二、然因告訴人就被害經過所為之陳述，其目的在於使被告受刑
    事訴追處罰，與被告處於絕對相反之立場。從而，告訴人就
    被害經過之陳述，除須無瑕疵可指，且須就其他方面調查又
    與事實相符，亦即仍應調查其他補強證據以擔保其陳述確有
    相當之真實性，而為通常一般人均不致有所懷疑者，始得採
    為論罪科刑之依據。而所謂補強證據，係指除該告訴人之陳
    述本身以外，其他具備證據能力，且與其陳述具有關連性，
    並因兩者之相互利用，而得以證明其所指之犯罪事實確具有
    相當程度真實性之別一證據而言。惟依下列證人證述與客觀
    證據互核，多有矛盾歧異之處，因而被告是否確有公訴意旨
    所指犯行，仍存有合理懷疑。理由如下：
  ㈠證人蔡縉幃之歷次證述：
　⒈警詢：被告拿瓦斯噴燈對我說再不說錢用去哪裡，就要用瓦
    斯噴燈凌虐我等語（參Ａ卷第65頁）。
　⒉偵查：（被告有沒有拿瓦斯噴槍凌虐你？還是只是拿瓦斯噴
    槍做動作？當時被告拿的瓦斯噴槍有沒有瓦斯？）沒有。只
    是做動作而已。有裝瓦斯罐。（為什麼被告會去拿瓦斯噴槍
    ？你當時心裡是否覺得害怕？害怕發生什麼事情？）我不知
    道。是，我怕他真的用瓦斯噴槍凌虐我等語（參Ｂ卷第19頁
    ）。
　⒊本院審理中具結證稱：108年11月8日凌晨3點多，我有在柏承
    汽車店內與好幾個人商討債務問題，何明山打我，後來有出
    去外面，中午12點多又回到柏承汽車店內。我和被告是朋友
    ，當時被告有拿瓦斯噴槍放在我面前講一些不好聽的話，確
    切講的話我不太記得，我當時心裡是不諒解，不至於害怕。
    當時是柏承汽車店的老闆找被告過去，被告到了之後跟我說
    錢的流向交代清楚就好，大概這樣的意思。被告拿瓦斯噴槍
    就放在桌子還是地上，多遠不記得，是放在比較靠近門口那
    張椅子的扶手上，過程中應該沒有再拿到比較靠近我的地方
    放置，當時我坐的位置一直都在最右側最裡面牆壁椅子上。
    （審判長提示本院卷第189頁至195頁照片，問：照片中顯示
    被告有將瓦斯噴槍拿起來轉向座椅後方，朝向現場另外一個
    人，這時候你坐在被告右側，被告並沒有再拿瓦斯噴槍轉向
    你，被告持續朝後面的人一陣子之後，就再轉身把瓦斯噴槍
    放回原來放置的地方。這個過程中，被告有做什麼事情或講
    什麼話？）當時我拿手機在滑，應該是在跟人家聯絡幫我報
    警的事情，我沒有辦法講話，只能用打字的，被告拿瓦斯噴
    槍起來，我應該是沒有注意，當時被告講什麼話我也沒有印
    象。（問：警詢中說被告拿瓦斯噴槍對你說再不說錢用去哪
    裡，就要用瓦斯噴槍凌虐你。這是什麼時候說的？〔提示Ａ卷
    第65頁警詢筆錄〕）應該不是直接這樣講，那時候講的話可
    能有這意思。被告有先叫我看要怎麼交代，後面講一些不好
    聽的話，我真的不記得。在被告到達現場時，我已經拿回手
    機，拿到手機後，我就一直嘗試聯絡朋友幫我報警，所以被
    告去店外拿瓦斯噴槍進入店裡，他的動作及講的話，因為當
    時我在滑手機，所以沒有特別注意，我當時是想辦法要聯絡
    朋友離開現場等語（參本院卷第258頁至第268頁）。
　⒋互參證人蔡縉幃所述，其於警詢及偵查中固陳稱被告持瓦斯
    噴槍欲「凌虐」，惟於本院審理中則證述：應該不是直接這
    樣講，..拿到手機後，我就一直嘗試聯絡朋友幫我報警，所
    以被告去店外拿瓦斯噴槍進入店裡，他的動作及講的話，因
    為當時我在滑手機，所以沒有特別注意等語。是被告究竟持
    瓦斯噴槍後有何動作、言語，證人蔡縉幃前後所述已有歧異
    。而參酌被告、何明山、證人曾柏彥等人所述，自當日凌晨
    迄中午時分為警據報前往現場止，其等因為債務糾紛問題之
    處理，業已歷時數小時，於該等情狀下，證人蔡縉幃取得手
    機後，急於聯絡友人協助報警以利離開現場，因此對於在場
    人之舉動各節，未詳予注意，實不違常理。因此其所為前開
    不利於被告之陳述，是否屬實，已值存疑。
　㈡證人曾柏彥歷次證述：
　⒈警詢：被告有拿瓦斯噴燈，有說要拿瓦斯噴燈凌虐他，但是
    完全沒有動作，只是說說而已等語（參Ａ卷第39頁）。
　⒉偵查中：（是何人要被告到柏承汽車？原因？）是我打電話
    叫他過去，因他與證人蔡縉幃認識，所以我要請他過來幫忙
    協調。（被告為何要對證人蔡縉幃拿瓦斯噴槍？）不知道等
    語（參Ｂ卷第76頁）。
　⒊本院審理中證稱：108年11月8日中午在我經營的柏承汽車店
    內，被告有拿瓦斯噴槍，他只是隨手拿起來，他拿在手上，
    完全沒有動作。瓦斯噴槍有裝瓦斯罐，但是接頭沒有接上。
    被告原本是證人蔡縉幃的朋友，會到場是因為要來瞭解證人
    蔡縉幃債務關係的狀況，是我打電話叫被告來的。當時我們
    在辦公室裡面，被告拿瓦斯噴槍在手上，沒有拿到（蔡縉幃
    ）面前，被告沒有說要拿瓦斯噴槍凌虐他。當時的狀況真的
    不太記得，被告完全沒有對證人蔡縉幃怎麼樣。我不知道當
    初在警詢怎麼會說「凌虐」。我不知道為何被告要從辦公室
    外特地把瓦斯噴槍帶進辦公室，（問：被告拿起瓦斯噴槍做
    一些似乎操作的動作？）沒有要對證人蔡縉幃怎麼樣，真的
    不是要拿瓦斯噴槍做威脅的動作等語（參本院卷第119頁至
    第126頁）。
　⒋酌之證人曾柏彥於警詢、偵查及本院審理中就上開時、地，
    被告持瓦斯噴槍具體情節，並非一致。是否足以作為告訴人
    指述之適格補強證據，即非無疑。
　㈢再者，經本院勘驗本案現場監視器錄影畫面（僅勘驗相關部
    分），內容為：
　⒈..影像為彩色，無聲音，為連續錄影畫面。
　⒉勘驗內容：
  ⑴畫面為一室內空間，左方為出入口，右方為木製沙發桌椅區
    域。沙發桌椅區域部分，畫面右手邊坐在木製沙發觀看手機
    者為證人蔡縉幃，畫面中間坐在單人木製沙發上穿深色上衣
    、左手持手機者為被告，畫面左邊穿黑色上衣、左手持香菸
    者為證人曾柏彥，證人曾柏彥右側的木製沙發上有坐著一個
    人，僅拍攝到其頭部上方頭髮的部分。有一名身穿紅白上衣
    的男子坐在證人蔡縉幃左側（監視器畫面僅拍攝到褲子、上
    衣，下稱Ａ男）；有一名身穿黑色上衣的男子坐在沙發桌椅
    區域後方，即畫面上方應為辦公桌區域的椅子（下稱Ｂ男）
    。
　⑵自檔案時間約09：42：54至09：47：06間，畫面並無瓦斯噴
    槍，被告於09：44：19拿出手機撥打電話，並走到大門外講
    電話。
  ⑶畫面時間約09：47：18，被告邊掛掉電話邊走進門口，此時
    被告右手拿著裝有瓦斯瓶的瓦斯噴槍進入室內，走回到中間
    木製單人沙發座位，瓦斯噴槍放在其右邊另一張椅子扶手上
    （即證人曾柏彥座位），然後坐在單人木製沙發上，同時有
    與證人曾柏彥講話（有說話口型），隨後證人曾柏彥從茶几
    下方拿出木製的棒球棒，證人蔡縉幃、證人曾柏彥均仍坐在
    原位。
  ⑷畫面時間約09：47：28至09：52：27間，瓦斯噴槍均放置在
    相同位置。
  ⑸畫面時間約09：53：40許，被告背對監視器鏡頭，將手機返
    還證人蔡縉幃後轉身，約09：53：42許拿起瓦斯噴槍，身體
    微微朝向畫面左前方即11點、12點鐘方向（臉部或身體並未
    面對證人蔡縉幃），雙手手肘有微動，似乎是旋轉操作，約
    09：53：47許，被告將瓦斯噴槍放回原位，往前走至柱子旁
    站一下後，又走至門口，再走回沙發桌椅區域。證人曾柏彥
    坐在原位，抽菸。證人蔡縉幃坐在原位，觀看手機。
  ⑹畫面時間約09：54：31至10：14：19瓦斯噴槍仍放置原位。
    上情，有本院勘驗筆錄（暨勘驗報告與擷取畫面）在卷可稽
    （參本院卷第155頁至第156頁、第159頁至第203頁）。
　㈣審度上開現場勘驗畫面，當日證人蔡縉幃係坐在柏承汽車店
    座椅區最內側靠牆壁之座位，且持續低頭觀看手機，而被告
    固有持瓦斯噴槍自室外走入室內，惟該瓦斯噴槍係放在證人
    曾柏彥座位扶手旁，並非證人蔡縉幃面前，又縱有持瓦斯噴
    槍類似操作之動作，歷時僅約數秒（約5秒左右），且亦非
    面對證人蔡縉幃，而係靠向證人曾柏彥方向等情，有上開勘
    驗筆錄、報告及擷取畫面可稽。依此勘驗內容觀之，並無證
    人蔡縉幃所述被告持瓦斯噴槍放置在其面前之實，足見證人
    蔡縉幃此部分證述與事實不符，然卻可認定證人蔡縉幃所稱
    斯時滑手機聯絡友人一節之證述屬實，且證人曾柏彥於本院
    審理中之證述應較為可信。
三、從而，關於此部分公訴意旨，既然告訴人之指述已有瑕疵，
    而證人曾柏彥證述前後不一，且證人曾柏彥警詢及偵查中所
    述亦與本院上開勘驗內容並非一致，實不足作為告訴人指述
    之適格補強證據，如前所述；此外又乏其他具有相當程度關
    聯性之補強證據擔保告訴人陳述之真實性，自難僅憑前述指
    證，遽為不利於被告之認定。
陸、綜上所述，檢察官就被告涉犯起訴書犯罪事實欄一㈡恐嚇危
    害安全犯行部分，所提出之證據資料及指出證明之方法，尚
    未達於一般之人均可得確信被告確有此犯行，而無合理懷疑
    存在之程度，是無從說服本院以形成被告此部分被訴犯行有
    罪之心證。本院基於上述調查及說明，足信有合理懷疑，無
    從認定被告有檢察官所指恐嚇之罪行，自屬不能證明被告有
    此部分犯罪行為。依首揭之說明，並基於「罪證有疑，利於
    被告」之刑事法原則，本院認被告之犯罪尚屬不能證明，應
    依法為被告無罪之諭知。
據上論斷，應依刑事訴訟法第301條第1項，判決如主文。
本案經檢察官何昇昀提起公訴，檢察官林佳裕到庭執行職務。
中　　華　　民　　國　　110 　年　　8 　　月　　17　　日
              刑事第六庭  審判長法  官  吳永梁
                                法  官  張琇涵
                                法  官  呂美玲
以上正本證明與原本無異。
如不服本判決應於收受判決後20日內向本院提出上訴書狀，並應
敘述具體理由。其未敘述上訴理由者，應於上訴期間屆滿後20日
內向本院補提理由書( 均須按他造當事人之人數附繕本) 「切勿
逕送上級法院」。
告訴人或被害人對於判決如有不服具備理由請求檢察官上訴者，
其上訴期間之計算係以檢察官收受判決正本之日期為準。
中　　華　　民　　國　　110 　年　　8 　　月　　17　　日
                                書記官  鍾宜津
　　　　　　　　　　　　　　　　
附表（卷宗代號對照表）：
編號 卷宗案號 代號 一 臺灣彰化地方檢察署109年度偵字第427號 Ａ卷 二 臺灣彰化地方檢察署109年度核交字第15號 Ｂ卷 三 本院109年度訴字第970號 本院卷 四 本院110年度簡字第103號 簡易卷